臺灣臺南地方法院交通事件裁定　　　　　　　　　　九十三年度交聲字第二五五號
　　移 送機 關　交通部公路總局嘉義區監理所臺南監理站
　　受 處分 人
　　即 異議 人　甲○○
右列受處分人因違反道路交通管理處罰條例案件，對於交通部公路總局嘉義區監理所
臺南監理站民國九十三年五月二十七日所為之裁決處分（處分案號：嘉監南字第裁七
四—Ｍ00000000號）聲明異議，本院裁定如左：
    主  文
異議駁回。
    理  由
一、聲明異議意旨略以：受處分人即異議人甲○○固不否認於民國九十三年四月二十
    五日十三時十八分許，駕駛車牌號碼ＵＡ—二九二六號自用小客車，行經台八十
    四線四十一公里東向路段處時，有超速二十公里之違規事實，然本件違規路段沿
    線並未豎立「前有測速照相，請依限行駛」之警告標誌，亦未設置限速標誌，警
    方顯未善盡告知義務，異議人並非故意違規，故提起本件異議云云。
二、按汽車駕駛人，行車速度，超過規定之最高時速者，處新臺幣一千二百元以上二
    千四百元以下罰鍰；並予記違規點數一點，道路交通管理處罰條例第四十條第一
    項、第六十三條第一項第一款分別定有明文。
三、經查：
（一）本件受處分人即異議人甲○○係於九十三年四月二十五日十三時十八分許，駕
      駛車牌號碼ＵＡ—二九二六號自小客車，在行經限速標誌七十公里之台八十四
      線道路四十一公里東向路段時，以時速九十公里之速度超速行駛而為警以雷射
      測速器測獲後當場攔停，經警告知其違規事實並當場出示雷射測速器鎖定之時
      速數據予異議人觀看後，值勤員警乃當場製單舉發等情，有台南縣警察局南縣
      警交字第Ｍ00000000號舉發違反道路交通管理事件通知單、台南縣警
      察局九十三年五月十三日南縣警交字第０九三００三九九四五號函各一紙在卷
      可稽，並經本件舉發之員警許重益於本院調查時到庭證稱：「（問：本件是否
      你告發的，情形如何？）是我告發的，我是服交通巡查，在台八十四線四一公
      里東向執行超速取締，在當日一點十八分測到異議人所駕駛之ＵＡ—二九二六
      號汽車超速，該處速限七十公里，而他開九十公里，我們是以雷達測速器測到
      的，攔查之後，我們也提示數據給異議人查看」等語（詳本院九十三年六月十
      七日日訊問筆錄），而異議人固不否認有於右揭時、地有超速之事實，參諸證
      人許重益係依法執行公務，與異議人並不相識，素無怨隙，苟非實情，自無須
      恣意誣攀之理，因此，可信賴警員許重益前開證述為真實。異議人於前述時、
      地，超速駕駛自小客車之違規事實，應可認定。
（二）異議人雖辯稱：本件違規路段沿線未豎立速限及警告標誌，警方未善盡告知義
      務，異議人並非故意違規云云。然本件值勤員警所使用之雷達測速器係一機動
      性之測速器，唯有此機動性之測速器可隨時因交通流量、易肇事路段等因素，
      達到不定點測試之目的，以維汽機車、行人等道路使用人之安全。而此種機動
      性測速器非如固定桿測速照相儀，得以固定式之告示牌先予警示，且綜觀交通
      法規，亦無需於執行測速地點前方豎立「前有測速照相，請依限行駛告示牌」
      之規定，亦即執法警員並無設立「前有測速照相，請依限速行駛」之告示牌，
      以提醒駕駛人之義務。況台八十四線東向三十七‧七公里、三十八公里、三十
      八‧一公里及三十九‧六公里處均有設置速限標誌或標線乙節，亦有台南縣警
      察局九十三年六月十六日南縣警交字第０九三００四四九九二號函暨檢附之照
      片四幀在卷可稽，此舉亦足以達到提醒異議人依限行駛、切勿超速之目的，今
      異議人超速在先，不予檢討，反以執法警員未設置「前有測速照相，請依限行
      駛」之告示牌，未善盡告知義務等語置辯，其心態誠屬可議，猶不可取。
（三）末按交通勤務警察或依法令執行交通稽查任務人員，開單舉發違反道路交通管
      理處罰條例所列之違規事實，經公路主管機關或警察機關所為之裁決處罰，本
      質上為行政處分，係公務員基於職務上權力，依法就特定之具體事件所為，並
      具有公法上效果之單方行政行為。而根據公務員為公法上行為具有公信力之原
      則，該行政處分當可被推定為真正，且其據以依法處分之事實認定，亦應可推
      定為正確無誤，故本此公信原則，立法者乃賦予行政機關制定違反道路交通事
      件統一裁罰標準及處理細則等相關規定，使交通勤務警察或依法令執行交通稽
      查任務人員得當機處分（如該處理細則第二十三條等規定），以達成維護交通
      秩序及公共安全之行政目的。反之，若謂公務員之一切行政行為，均需預留證
      據以證明其為真實，則國家行政勢必窒礙難行，且相關行政目的亦難以達成，
      故刑事訴訟法就犯罪證據有關之規定中，與屬行政秩序罰之交通違規裁罰本旨
      不合之部分，自不在準用之列。從而，交通違規行政爭訟之舉證責任原理，應
      非如刑事案件中，必須超越任何合理懷疑，始可為有罪判決之嚴格程度，而係
      應與民事訴訟之舉證責任原理相類似，亦即應就行政機關與人民所各自主張有
      利於己之事實，分配其應盡之舉證責任，而非逕予適用刑事訴訟上之「無罪推
      定」原則，此參酌行政訴訟法第一百三十六條規定準用民事訴訟法第二百七十
      七條之規定自明。查本件原裁決機關交通部公路總局嘉義區監理所臺南監理站
      ，裁決異議人甲○○行車超速，乃引據舉發單為證，而舉發本件違規事件之台
      南縣警察局交通警察隊警員許重益就本件如何查獲並舉發之經過，暨異議人所
      駕之自小客車在行經台八十四線四十一公里東向路段處，為警以雷達測速器測
      獲該車係以時速九十公里之速度超速行駛，經警當場攔停並出示雷射測速槍鎖
      定之時速數據供其觀看後，始當場製單舉發等本件違規情節亦證述明確，已如
      前述，而證人許重益本身直接見聞異議人有經雷達測速器測獲行車超速之事實
      經過，對事實最為明瞭，且經以行政及刑事責任擔保其真實性，因之，異議人
      有於前開時、地，超速駕駛自小客車之違規事實，實可認定。
四、綜上所述，本件異議人於右述時、地駕駛自小客車，有行車速度超過規定之最高
    時速之事實，既可認定，則移送機關即交通部公路總局嘉義區監理所臺南監理站
    據此引用前開道路交通管理處罰條例第四十條第一項、第六十三條第一項第一款
    規定，並參酌違反道路交通管理事件統一裁罰標準表之相關內容，而裁處異議人
    罰鍰新臺幣一千九百元並予記違規點數一點，於法並無不當，異議人異議為無理
    由，應予駁回。
五、據上論斷，應依道路交通案件處理辦法第十九條，裁定如主文。
中      華      民      國    九十三    年      六      月    二十九    日
                                        臺灣臺南地方法院交通法庭
                                            法  官  鄭燕璘
右正本證明與原本無異。
如不服本裁定應於送達後五日內向本院提出抗告狀。
                                            書記官  陳金堂
中      華      民      國    九十三    年      六      月    二十九    日
